【裁判字號】    98,監宣,2
【裁判日期】    990223
【裁判案由】    監護宣告
【裁判全文】
臺灣臺中地方法院民事裁定               98年度監宣字第2號
聲  請  人  甲○○
代  理  人  廖建倫
聲  請  人  乙○○
相  對  人  丙○○
上列聲請人聲請監護宣告事件，本院裁定如下：
    主    文
宣告丙○○（國民身分證統一編號：Ｚ000000000號）
為受輔助宣告之人。
選定乙○○為受輔助宣告之人之輔助人。
聲請費用新臺幣壹仟元由受輔助宣告之人負擔。
    理    由
一、聲請意旨略以：聲請人甲○○（男、民國六十六年一月四日
    生、身分證統一編號：Ｚ000000000號）、乙○○
    （女、六十九年三月七日生、身分證統一編號：Ｚ0000
    00000號）為相對人丙○○（男、三十八年九月二十五
    日生、身分證統一編號：Ｚ000000000號）之子女
    ，相對人因頭部外傷，經手術後併有癲癇症及失智症，雖屢
    為延醫診治均不見起色，甚且已至無法處理自己事務之程度
    ，為此聲請對其為監護之宣告等語。
二、按法院對於監護之聲請，認為未達民法第十四條第一項之程
    度者，得依民法第十五條之一第一項規定，為輔助之宣告，
    民法第十四條第三項定有明文；法院對於監護之聲請，認為
    未達民法第十四條第一項之程度，而有輔助宣告之原因者，
    得依職權以裁定變更為輔助宣告，亦為民事訴訟法第六百二
    十四條之三第一項所明定。次按對於因精神障礙或其他心智
    缺陷，致其為意思表示或受意思表示，或辨識其意思表示效
    果之能力，顯有不足者，法院得因本人、配偶、四親等內之
    親屬、最近一年有同居事實之其他親屬、檢察官、主管機關
    或社會福利機構之聲請，為輔助之宣告。受輔助宣告之人，
    應置輔助人，民法第十五條之一第一項、第一千一百一十三
    條之一第一項亦定有明文。依民法第一千一百十三條之一第
    二項準用同法第一千一百十一條之一規定，法院選定輔助人
    時，應依受輔助宣告之人之最佳利益，優先考量受輔助宣告
    之人之意見，審酌一切情狀，並注意下列事項：(一)受輔助宣
    告之人之身心狀態與生活及財產狀況。(二)受輔助宣告之人與
    其配偶、子女或其他共同生活之人間之情感狀況。(三)輔助人
    之職業、經歷、意見及其與受輔助宣告之人之利害關係。(四)
    法人為輔助人時，其事業之種類與內容，法人及其代表人與
    受輔助宣告之人之利害關係。
三、經查：
  (一)聲請人主張之事實，業據提出戶籍謄本、診斷證明書、神經
    心理測驗報告（均影本）等證物在卷可憑。本院於鑑定人即
    澄清綜合醫院平等院區劉金明醫師前訊問相對人，相對人對
    於其子女人數、工作經歷、目前年代及總統、簡單數學運算
    等問題大致尚可清楚正確回答，但未能正確回答其年籍資料
    。嗣經鑑定醫師再為進一步之診斷，其鑑定結果認：相對人
    自幼身心發展正常，婚後育有二子一女，依其子敘述，相對
    人在年輕時即進入大同公司服務，從事修理電視機、收款等
    業務，於五十九歲時退休，於八十三年間發生車禍，造成頭
    部外傷顱內出血，手術治療後病情穩定恢復，然而有癲癇症
    狀，持續須要藥物控制，自九十年三月一日起陸續在本醫院
    神經內科醫治；目前相對人意識迷糊，有明顯健忘現象，短
    期記憶力障礙，對外界詢問有反應，可以言語表達意思，一
    般日常生活功能可以自理，醫學診斷為腦部創傷性失智症、
    頭部外傷顱內出血手術後水腦症及腦額、頂葉損傷、腦萎縮
    、癲癇症，對於管理處分自己財產有必要給予協助；綜上，
    相對人為一位輕度創傷性失智症合併有頭部外傷顱內出血手
    術後癲癇、腦萎縮之患者，其受腦傷及失智之影響，簡單日
    常生活（進食、穿衣、沐浴、行動及排便等）雖可以自理，
    其他身邊複雜事務則無法獨立執行，須要家人或他人加以協
    助，目前生活上、經濟上由家人（子女）協助管理照顧；相
    對人之社會職業功能有中度障礙，在認知功能方面，如判斷
    力、現實感及思考能力亦受影響（認知功能評估七十四分）
    ，以致無法合理且適當的處理身邊事務，須家人協助方能避
    免其權益之損失；目前相對人之精神狀態屬於輕中度障礙，
    已達到輔助宣告之程度；此精神狀能係因長期腦傷之後遺症
    、精神及性格改變所導致，未來改善及回復至正常心智狀態
    之機會較低等語，此有該醫院成年監護鑑定書附卷可稽。綜
    上所述，本院審酌上開勘驗結果及醫師所為之鑑定意見，認
    相對人非完全不能辨識其意思表示之效果，未達應受監護宣
    告之程度，惟其辨識能力顯有不足，從而，聲請人聲請監護
    宣告，尚屬有間，惟相對人仍有受輔助之必要，爰依職權以
    裁定為輔助之宣告。
  (二)相對人無配偶，父、母親均已歿，聲請人乙○○為相對人之
    長女等情，業據聲請人陳明在卷並提出戶籍謄本影本、親屬
    系統表附卷為憑。又聲請人乙○○於本院訊問時同意擔任監
    護人，且經相對人其他親屬開會同意，亦有前揭筆錄、親屬
    會議紀錄、親屬團體會議推定監護人說明書在卷可憑。本院
    參酌前揭各節，認由聲請人乙○○任相對人之輔助人，最能
    符合受輔助宣告之人之最佳利益，爰選定聲請人乙○○為相
    對人之輔助人。
四、依民事訴訟法第六百零八條第一項、第六百二十四條之一第
    三項 ，裁定如主文。
中    華    民    國    99    年    2    月    23     日
                   家事法庭     法  官  王靜秋
正本係照原本作成。
如不服本裁定關於選定輔助人之部分，應於送達後十日內向本院
提出抗告狀，並繳納抗告費新臺幣一千元；其餘關於輔助宣告之
部分，不得抗告。
中    華    民    國    99    年    2     月    23    日
                                書記官  楊金池

司法院資訊處製作；財團法人民間司法改革基金會備份。
